最　高　行　政　法　院　裁　定
　　　　　　　　　　　　　94年度裁字第01385號
上　訴　人　丙○○
被 上訴 人　財政部臺灣省北區國稅局
代　表　人　乙○○
　　　　　　　　　　　　　送達代收人　甲○○
上列當事人間因綜合所得稅事件，上訴人對於中華民國93年3月4
日臺北高等行政法院92年度簡字第885號判決，提起上訴，本院
裁定如下：
　　主  文
上訴駁回。
上訴審訴訟費用由上訴人負擔。
　　理  由
一、按「對於適用簡易程序之裁判提起上訴或抗告，須經最高行
    政法院許可，且該許可以訴訟事件所涉及之法律見解具有原
    則性者為限。」，行政訴訟法第235條定有明文。所謂訴訟
    事件涉及之法律見解具有原則性，係指該事件所涉及之法律
    問題意義重大，而有加以闡釋之必要情形而言，如對於行政
    命令是否牴觸法律所為之判斷，或就同類事件所表示之法律
    見解與其他高等行政法院或本院所表示之見解互相牴觸，有
    由本院統一法律上意見或確認其意見之必要情形屬之。
二、本件上訴人民國90年度綜合所得稅結算申報，列報未受扶養
    之次女董慧如保險費扣除額新臺幣（下同）24,000元，經被
    上訴人所屬桃園縣分局予以剔除，核定綜合所得總額為1,57
    0,458元，綜合所得淨額為1,136,760元，補徵稅額5,642元
    。上訴人不服，申請復查，未獲變更，提起訴願，旋遭駁回
    ，提起行政訴訟，經原審判決駁回。
三、上訴意旨略以：所得稅法第17條第1項第2款第2目列舉扣除
    額中，對於醫藥及生育、災害損失、殘障特別扣除額均明訂
    ：「納稅義務人本人、配偶及受撫養親屬」，而獨對保險費
    一項除本人配偶外並不明訂「受撫養親屬」，而僅定為「直
    系親屬」，兩相對照，立法意旨甚為明顯，即保險費一項只
    要直系親屬即可列為扣除額，至於該直系親屬是否受其撫養
    在所不論，行政機關不能任意在直系親屬上再加上「受其扶
    養之限制」。財政部72年9月6日台財稅第36291號函示僅為
    行政命令，與所得稅法第17條之立法精神明顯違背，應為無
    效。所得稅法第15條第1項，係針對同法第17條第1項第1款
    之免稅額而言，與第2款之扣繳額風馬牛不相及。免稅額之
    對象為「人」，扣繳額對象為「事」，因此納稅人口；要有
    扶養親屬之實，不論該親屬有否所得、實際扶養費用如何？
    皆所不論，均可享有定額之免稅額，而扣除額則不然，必須
    有所得稅法第17條第1項第2款所列舉之事，所使用之費用才
    得扣除，兩者截然不同。依保險學之原則原理，保險有其連
    續性其不可分性，故所得稅法第17條第1項第2款第2目、第
    20目對於保險之扣除額僅規定「．．．直系親屬」即可，而
    不與其他扣除額一樣規定「．．．受扶養親屬」。上訴人認
    為當初立法時，一定曾諮詢過保險學專家，因而在條文中已
    納入保險學之原理原則精神。被上訴人竟罔顧立法原意，駁
    回告訴人之申複，即屬故意曲解法律，上訴人認為造成精神
    上之損失，併請求稅額之損害賠償5,004元等語，提起上訴
    ，經核並無所涉及之法律見解，具有原則上之重要情事，上
    訴人提起上訴，不合首揭規定，不應許可，其上訴難謂合法
    ，應予駁回。
四、依行政訴訟法第249條第1項前段、第104條、民事訴訟法第9
    5條、第78條，裁定如主文。
中    華    民    國    94    年    7    月    21     日
                  第五庭審判長法  官　趙　永　康
                              法  官　鄭　淑　貞
                              法  官　黃　淑　玲
                              法  官　侯　東　昇
                              法  官　林　文　舟
以  上  正  本  證  明  與  原  本  無  異
中    華    民    國    94    年    7    月    22     日
　　　　　　　　　　　　　　　書記官　莊　俊　亨
